【裁判字號】    89,易,3068
【裁判日期】    891211
【裁判案由】    詐欺
【裁判全文】
臺灣臺中地方法院刑事判決                        八十九年度易字第三Ｏ六八號
    公  訴  人  臺灣臺中地方法院檢察署檢察官
    被      告  甲○○
右列被告因詐欺案件，經檢察官提起公訴（八十八年度偵續字第六號），本院判決如
左：
    主      文
甲○○共同連續意圖為自己不法之所有，以詐術使人將本人之物交付，處有期徒刑壹
年。
    事      實
一、甲○○曾於民國八十九年一月十九日因背信案件，經本院判處有期徒刑二年，緩
    刑四年（不構成累犯），其與張淑晴（詐欺取財罪部分，經本院判處有期徒刑二
    年，緩刑五年，上訴中）係夫妻關係，張淑晴係建弘證券股份有限公司豐原分公
    司營業專員，甲○○係台中縣豐原市信用合作社行員。甲○○與張淑晴共同意圖
    為自己不法之所有，並基於概括之犯意，自民國八十六年三月間起至八十七年六
    月初止，由張淑晴以電話分別向乙○○及丙○○騙稱渠於建弘證券公司買賣股票
    之客戶張碧梅（另為不起訴處分確定）等人因急需資金買賣股票及處理融資追繳
    ，而請渠代為借款云云，並向乙○○及丙○○保證，該等客戶以借款所購得之股
    票均為渠所持有保管，不必怕被倒掉，如果需要錢，乙○○及丙○○隨時均可以
    電話通知，渠即可馬上賣掉股票，還款給乙○○及丙○○等人云云，而向乙○○
    及丙○○施行詐術，致乙○○及丙○○因誤以其借款給該等買賣股票之客戶後，
    確得因張淑晴居間持有保管該等客戶所購得之股票，得隨時代為變換現金以保障
    還款，而陷於錯誤，乃分別由乙○○以提領現金交付給張淑晴或甲○○，或將定
    期存單解約或將存款簿直接交由張淑晴代為提領等方式而先後交付共計新台幣（
    下同）四百一十一萬六千零八十元給張淑晴與甲○○，及由丙○○於八十六年、
    三月間借款二十六萬元給甲○○，及先後自八十五年七月二日起，匯款多筆至張
    碧梅所有於安泰商業銀行豐原分行000－00－000000000號帳戶共
    計二千三百十五萬四千五百元給張淑晴。嗣經丙○○、乙○○向張淑晴、甲○○
    查証追索，及向張淑晴、張碧梅催討還款時，始查悉張碧梅實係張淑晴之姊，並
    非張淑晴在建弘公司買賣股票之客戶，且各該借款係均遭張淑晴自行使用買賣股
    票等情，丙○○、乙○○乃向張淑晴、甲○○催討清償全部借款，經張淑晴於八
    十七年五月間簽發以張淑晴為發票人、付款行均為豐原市信用合作社中山分社、
    票號分別為ＤＮ0000000號及ＤＮ0000000號、票載發票日分別為
    八十七年六月二十八日及八十七年六月二十九日、面額分別為六百萬元及三百萬
    元之支票二紙交付丙○○，以及由張淑晴、甲○○分別於八十七年六月間簽發以
    張淑晴為發票人、付款行均為豐原市信用合作社中山分社、票號分別為ＤＮ00
    00000號及ＤＮ0000000號、票載發票日均為八十七年四月三日、面
    額分別為一百四十萬元及四十萬元之支票二紙，以及以甲○○為發票人、付款行
    均為台北銀行豐原分行、票號分別為ＦＹ0000000號、ＦＹ000000
    0號及ＦＹ0000000號、票載發票日均為八十七年六月三十日、面額分別
    為一百零一萬六千零八十元、一百三十萬元及十二萬五千六百四十元之支票三紙
    交付乙○○，惟前揭支票屆期悉數盡遭退票，丙○○、乙○○至此始知受騙。
二、案經被害人丙○○、乙○○訴請臺灣台中地方法院檢察署檢察官偵查起訴。
    理      由
一、訊據被告甲○○矢口否認右揭犯行，辯稱：其太太張淑晴借用張碧梅之帳戶買賣
    股票，而向丙○○及乙○○借款，全部用在買賣股票上，其只有在八十七年六月
    二日經手四十萬元，事後其太太的支票已退票，才開其支票給丙○○，其並未詐
    欺云云。然查：右揭事實業據被害人丙○○、乙○○迭於偵查中及本院審理時指
    述綦詳，復有支票及退票理由單、跨行匯出匯款委託書、帳戶存摺、安泰商業銀
    行存摺類存款取款憑條、豐原市信用合作社活期儲蓄存款存摺、豐原市信用合作
    社取款憑條（以上均為影本）附於偵查卷可稽。前開借款雖多由張淑晴出面洽借
    ，且均由張淑晴用於股票買賣，惟被告業於本院審理時供稱：「有借款．．」、
    「我太太說有客戶的股票在她手上，需要錢時她隨時可以賣股票還錢」、「（張
    碧梅有無買賣股票？）是我太太借用她的帳戶買賣股票」、「．．期間有還錢給
    他，尚欠九百二十六萬元」、「（這些錢作何用？）是我太太買賣股票用的」、
    「我知道她有在買賣股票」、「買賣股票以當日沖銷之方式進出，需要資金進出
    」、「（有幫你太太調錢匯入她的買賣股票的帳戶？）有的」、「（事後也是用
    你的名義開票給丙○○？）因為我太太支票已退票，所以才用我的名義開票」等
    語，顯然被告對於張淑晴利用張碧梅帳戶買賣股票，及向被害人丙○○、乙○○
    出面告貸等來龍去脈均甚為清楚，且參以被告原任職台中縣豐原市信用合作社擔
    任行員之工作，其對於金融及股票交易等知識，應非陌生，而其與張淑晴係夫妻
    ，張淑晴出入股市買賣股票之金額頗鉅，則張淑晴在出面向被害人丙○○、乙○○告貸之初，被告應無不知之理，渠等應有犯意之聯絡。又借貸關係當事人之資
    格、身分，及是否有質押擔保品之存在，係為借貸人決定是否同意貸款之重要因
    素，是張淑晴既係為自己使用之目的向被害人丙○○、乙○○借款，竟虛構第三
    人之資格、身分為借款人，復向被害人丙○○、乙○○誆稱該借款人所有之股票
    為伊所持有，得為質押擔保，可保還款無虞云云，致被害人等陷於錯誤，低估其
    借款之風險性而同意借款，足証張淑晴於出面借款之初，即係基於詐欺之故意，
    向被害人等施行詐術而騙取財物，尚非得以其嗣後償還部分款項及達成和解，此
    據被害人丙○○於本院審理時指述明確，即得解免於詐欺罪之罪責，張淑晴因上
    開詐欺犯行，業經本院八十九年度訴緝字第二七四、第三一Ｏ號判處有期徒刑二
    年，緩刑五年，此有判決書在卷可稽。被告確有參與本件之詐欺犯行，允無疑義
    ，其所辯無非卸飾之詞，不足採信，事證明確，其犯行洵堪認定。
二、核被告所為，係犯刑法第三百三十九條第一項之詐欺取財罪。被告與張淑晴間，
    有犯意聯絡及行為分擔，為共同正犯。被告先後多次詐欺取財犯行，時間緊接，
    犯罪構成要件相同，顯係基於概括之犯意反覆為之，為連續犯，應依刑法第五十
    六條之規定論以一罪，並依法加重其刑。爰審酌被告犯罪之動機、目的、手段、
    其品性及智識程度、犯罪所生之危害、尚欠被害人九百二十六萬元，惟已與被害
    人達成和解，此據被害人丙○○於本院審理時指述明確、及被告犯罪後之態度等
    一切情狀，量處如主文所示之刑。
據上論斷，應依刑事訴訟法第二百九十九條第一項前段、刑法第二十八條、第三百三
十九條第一項、第五十六條、罰金罰鍰提高標準條例第一條前段，判決如主文。
中    華    民    國      八十九      年      十二    月      十一      日
                                      臺灣台中地方法院刑事第七庭
                                          法  官  簡源希
右正本證明與原本無異。
如不服本判決，應於判決送達後十日內向本院提出上訴狀，上訴於臺灣高等法院臺中
分院( 須附繕本 )。
                                          書記官
中    華    民    國      八十九      年       十二      月     十二    日
附錄論罪科刑法條
刑法第三百三十九條第一項：意圖為自己或第三人不法之所有，以詐術使人將本人或
第三人之物交付者，處五年以下有期徒刑、拘役或科或併科一千元以下罰金。


司法院資訊處製作；財團法人民間司法改革基金會備份。
